【裁判字號】    97,易,224
【裁判日期】    970618
【裁判案由】    詐欺
【裁判全文】
臺灣彰化地方法院刑事判決               97年度易字第224號
公  訴  人  臺灣彰化地方法院檢察署檢察官
被      告  乙○○
                    2號
上列被告因詐欺案件，經檢察官提起公訴（96 年度偵緝字第699
號），本院依簡式審判程序判決如下：
    主    文
乙○○幫助意圖為自己不法之所有，以詐術使人將本人之物交付
，累犯，處有期徒刑陸月，如易科罰金，以新臺幣壹仟元折算壹
日。
    事    實
一、乙○○前因（1） 殺人案件，經臺灣高等法院以74年度重上
    更三字第166 號判決判處有期徒刑10年確定；又因（2） 搶
    奪搶劫軍法案件，經臺灣臺北地方法院以72年度訴字第1656
    號判決判處有期徒刑14年確定；前開（1）（2）罪刑，經臺
    灣高等法院以75年度聲字第55號裁定定應執行有期徒刑20年
    確定，又經臺灣高等法院以77年度聲減字第10090 號裁定，
    減為應執行有期徒刑15年6 月確定，再經臺灣高等法院以80
    年度聲減字第7634號裁定，減為應執行有期徒刑13年3 月確
    定，經其入監接續執行後，於民國（下同）85年1 月27日假
    釋出監付保護管束；復其於假釋期間又因（3） 違反槍砲彈
    藥刀械管制條例案件，經本院以81年度訴字第1335號判決判
    處有期徒刑10月確定；再因（4） 違反麻醉藥品管理條例、
    肅清煙毒條例等案件，經臺灣高等法院於87年4 月30日，以
    87年度上訴字第785 號判決，分別判處有期徒刑8 月、2 年
    10月，應執行有期徒刑3 年3 月確定；致前開假釋乃經撤銷
    ，所餘殘刑與後案（3）（4）之罪有期徒刑刑期，經其入監
    接續執行後，復於95年1 月2 日假釋出監付保護管束，並於
    95年3 月3 日因假釋期滿未經撤銷，視為徒刑執行完畢。詎
    仍不知悛悔，可預見提供己有金融機構帳戶之存摺、提款卡
    、密碼予他人使用，該等帳戶有遭他人利用作為詐騙工具之
    可能，竟仍不違其本意，而基於幫助詐欺取財之不確定犯意
    ，於96年6 月5 日之某時，在其位於彰化縣北斗鎮○○路23
    5 巷7 號之住處，將自己所申辦之復華商業銀行（現改為元
    大商業銀行）北斗分行帳戶（帳號：0000000000000000）之
    存摺、金融卡（含密碼）及印章交付予真實姓名、年籍不詳
    之陳志榮使用，而供作與前開陳志榮具有共犯關係之真實姓
    名、年籍不詳之成年人詐騙他人時提款、轉帳、匯款之用。
    嗣上揭真實姓名、年籍不詳之成年人，基於意圖為自己不法
    所有之詐欺取財犯意，於96年6 月12日之某時，撥打電話向
    甲○○訛稱：甲○○涉嫌恐嚇，必須匯款至指定帳戶，始可
    解決等語，致甲○○陷於錯誤，於同日稍晚，依指示匯款新
    臺幣（下同）450,000 元至乙○○上開銀行帳戶內。嗣經甲
    ○○發覺有異，報警處理，始循線查獲上情。
二、案經彰化縣警察局北斗分局報請臺灣彰化地方法院檢察署檢
    察官偵查起訴。
    理    由
一、除被告所犯為死刑、無期徒刑、最輕本刑為3 年以上有期徒
    刑之罪或高等法院管轄第一審案件者外，於前條第1 項程序
    進行中，被告先就被訴事實為有罪之陳述時，審判長得告知
    被告簡式審判程序之旨，並聽取當事人、代理人、辯護人及
    輔佐人之意見後，裁定進行簡式審判程序；除簡式審判程序
    及簡易程序案件外，第一審應行合議審判，刑事訴訟法第27
    3 條之1 第1 項、第284 條之1 分別定有明文。本件被告乙
    ○○所涉係死刑、無期徒刑、最輕本刑為3 年以上有期徒刑
    之罪或高等法院管轄第一審案件以外之罪，並於本院行準備
    程序時就被訴事實為有罪之陳述，本院合議庭依前揭規定，
    經評議結果，裁定改由受命法官獨任行簡式審判程序，合先
    敘明。
二、上開事實，業據被告乙○○於本院審理時坦承不諱（見本院
    97年度易字第224 號卷第50、51頁），核與證人即被害人甲
    ○○於警詢中所為證述相符（見臺灣彰化地方法院檢察署96
    年偵字第8947號卷第3 頁），此外，復有復華商業銀行北斗
    分行被告前開帳戶（帳號：0000000000000000）之開戶資料
    、交易明細表、臺北市政府警察局信義分局五分埔派出所受
    理刑事案件報案三聯單、受理詐騙帳戶通報警示簡便格式表
    、中國信託商業銀行匯款申請書、元大商業銀行股份有限公
    司96年12月20日元北斗字第0960000109號函、96年6 月12日
    復華銀行營業時間外晶片掛失止付禁止交易電話聯絡單等件
    附卷可稽（見臺灣彰化地方法院檢察署96年偵字第699 號卷
    第22、23頁，96年度偵字第8947號卷第4-6 、13-15 頁，本
    院97年度易字第224 號卷第32頁），是認被告自白核與事實
    相符，本案事證已臻明確，被告犯行洵堪認定，應予依法論
    科。
三、按刑法上之故意，分直接故意（確定故意）與間接故意（不
    確定故意），「行為人對於構成犯罪之事實，明知並有意使
    其發生者」為直接故意，「行為人對於構成犯罪之事實，預
    見其發生而其發生並不違背其本意者」為間接故意。查本件
    被告交付其帳戶存摺等物予真實姓名、年籍不詳之陳志榮，
    其有容認己有之帳戶存摺等物供該陳志榮及與陳志榮共犯者
    ，作為詐欺取財犯罪時使用，而有幫助普通詐欺取財之不確
    定故意，甚為灼然。次按刑法關於正犯、從犯之區別，本院
    所採見解，係以其主觀之犯意及客觀之犯行為標準，凡以自
    己犯罪之意思而參與犯罪，無論其所參與者是否犯罪構成要
    件之行為，皆為正犯，其以幫助他人犯罪之意思而參與犯罪
    ，其所參與者，苟係犯罪構成要件之行為，亦為正犯，必以
    幫助他人犯罪之意思而參與犯罪，其所參與者又為犯罪構成
    要件以外之行為，始為從犯（最高法院25年上字第2253號判
    例要旨參照）。本件被告僅提供該帳戶存摺等相關物品，為
    前開陳志榮及與陳志榮共犯者，實施詐欺取財犯行提供助力
    ，尚查無被告有以自己實施詐欺取財犯罪之意思，而與前開
    陳志榮或與陳志榮共犯者，有詐欺取財犯罪之犯意聯絡，或
    被告有直接參與詐欺取財犯罪構成要件行為之分擔情事，是
    被告僅屬幫助犯，而非共同正犯。核被告所為，係犯刑法第
    30條第1 項前段、刑法第339 條第1 項之幫助詐欺取財罪。
    被告幫助他人犯前開罪名，爰依刑法第30條第2 項之規定，
    按正犯之刑減輕之。另被告前因（1） 殺人案件，經臺灣高
    等法院以74年度重上更三字第166 號判決判處有期徒刑10年
    確定；又因（2） 搶奪搶劫軍法案件，經臺灣臺北地方法院
    以72年度訴字第1656號判決判處有期徒刑14年確定；前開（
    1） （2） 罪刑，經臺灣高等法院以75年度聲字第55號裁定
    定應執行有期徒刑20年確定，又經臺灣高等法院以77年度聲
    減字第10090 號裁定，減為應執行有期徒刑15年6 月確定，
    再經臺灣高等法院以80年度聲減字第7634號裁定，減為應執
    行有期徒刑13年3 月確定，經其入監接續執行後，於85 年1
    月27 日假釋出監付保護管束；復其於假釋期間又因（3）違
    反槍砲彈藥刀械管制條例案件，經本院以81年度訴字第1335
    號判決判處有期徒刑10月確定；再因（4） 違反麻醉藥品管
    理條例、肅清煙毒條例等案件，經臺灣高等法院於87年4 月
    30日，以87 年度上訴字第785 號判決，分別判處有期徒刑8
    月、2 年10月，應執行有期徒刑3 年3 月確定；致前開假釋
    乃經撤銷，所餘殘刑與後案（3） （4） 之罪有期徒刑刑期
    ，經其入監接續執行後，復於95年1 月2 日假釋出監付保護
    管束，並於95年3 月3 日因假釋期滿未經撤銷，視為徒刑執
    行完畢，有臺灣高等法院被告前案紀錄表各1 份在卷可考，
    其於有期徒刑執行完畢後之5 年以內，再犯本件有期徒刑以
    上之罪，應依刑法第47條第1 項之規定，論以累犯，並加重
    其刑，且依法先加後減之。爰審酌被告之素行、犯罪之動機
    、目的，及提供帳戶存摺等物予他人使用之手段，造成犯罪
    偵查困難，幕後犯罪人得以逍遙法外，致使此類犯罪手法層
    出不窮，嚴重危害交易秩序與社會治安，對被害人甲○○所
    生之損害，與被告犯罪之次數、犯後終能坦承犯行等一切情
    狀，量處如主文所示之宣告刑，並諭知易科罰金之折算標準
    。
四、被告交付予前揭陳志榮之前開存摺、提款卡（含密碼）、印
    章，雖係被告供犯本件之罪所用之物，然既已交付上開真實
    姓名、年籍不詳之陳志榮使用，且並無約定交還之時間，顯
    見被告已有移轉所有權予該真實姓名、年籍不詳之陳志榮之
    意。從而，上揭物品既非被告所有之物，且均非違禁物，爰
    不另宣告沒收。再所謂幫助犯係指就他人之犯罪加以助力，
    使其易於實施之積極的或消極的行為而言。其犯罪態樣與實
    施犯罪之正犯有異，其所處罰者，乃其提供助力之行為本身
    ，而非正犯實施犯罪之行為。因此幫助犯不適用責任共同之
    原則，對正犯所有供犯罪所用或因犯罪所得之物，勿庸併為
    沒收之宣告（最高法院88年度臺上字第6234號判決要旨參照
    ）。是前開存摺、提款卡（含密碼）、印章雖係上揭真實姓
    名、年籍不詳之陳志榮所有，供犯罪所用之物，對於幫助犯
    之被告自毋庸宣告沒收，附此敘明。
據上論斷，應依刑事訴訟法第273 條之1 第1 項、第299 條第 1
項前段，刑法第30條第1 項前段、第2 項、第339 條第1 項、第
47條第1 項、第41條第1 項前段，刑法施行法第1 條之1 第1 項
、第2 項前段，判決如主文。
本案經檢察官莊佳瑋到庭執行職務。
中    華    民    國    97    年    6     月    18    日
                        刑事第三庭    法  官  林秉暉
以上正本證明與原本無異。
如不服本判決，應於判決送達後10日內，向本院提出上訴書狀，
上訴書狀應「敘述具體上訴理由」，並按他造當事人之人數附繕
本。「切勿逕送上級法院」。
告訴人或被害人對於判決如有不服具備理由請求檢察官上訴者，
其上訴期間之計算係以檢察官收受判決正本之日期為準。
中    華    民    國    97    年    6     月    18    日
                                      書記官  梁高賓
附錄本案論罪科刑法條全文：
中華民國刑法第339條
意圖為自己或第3人不法之所有，以詐術使人將本人或第3人之物
交付者，處5年以下有期徒刑、拘役或科或併科1,000元以下罰金
。
以前項方法得財產上不法之利益或使第3人得之者，亦同。
前2項之未遂犯罰之。


司法院資訊處製作；財團法人民間司法改革基金會備份。
